【裁判字號】    96,交聲,1219
【裁判日期】    970212
【裁判案由】    交管條例聲異
【裁判全文】
臺灣板橋地方法院交通事件裁定        96年度交聲字第1219號
原處分機關  交通部公路總局臺北區監理所
異  議  人
即受處分人  甲○○
上列受處分人因違反道路交通管理處罰條例案件，對於交通部公
路總局臺北區監理所於民國96年6 月13日所為之北監自裁字第裁
40-C00000000號處分（原舉發案號：北縣警交字第C00000000 號
）聲明異議，本院裁定如下：
    主  文
異議駁回。
    理  由
一、原處分意旨略以：異議人即受處分人甲○○於民國96年2月4
    日凌晨3 時55分許，駕駛車牌號碼T5-8909 號自小客貨車，
    行經有燈光號誌管制之臺北縣蘆洲市○○路、和平路口闖紅
    燈（由光華路左轉和平路），為警當場攔停製單舉發，爰依
    道路交通管理處罰條例第53條第1 項及第63條第1 項第3 款
    （原處分漏引第3 款，應予補充）規定裁處罰鍰新臺幣（下
    同）5400元，並記違規點數3 點等語。
二、聲明異議意旨略以：異議人駕駛上開自小客貨車行經臺北縣
    蘆洲市○○路左轉和平路口，當時光華路號誌乃綠燈，該路
    段並無分段式或禁止左右轉之標示，綠燈左轉應為合法。且
    本件警員係從後方攔停異議人，與員警所稱其係在對向車道
    停等號誌顯有出入。異議人因無紅燈左轉之違規情事，故拒
    絕簽收舉發違反道路交通管理事件通知單。其後卻直接收到
    裁決書，遭裁處最高罰鍰，特此聲明異議，請求撤銷原處分
    等語。
三、按汽車駕駛人，行經有燈光號誌管制之交岔路口闖紅燈者，
    處1800元以上，5400元以下罰鍰，並記違規點數3 點，道路
    交通管理處罰條例第53條第1 項、第63條第1 項第3 款分別
    定有明文。次按駕駛人駕駛汽車，應遵守道路交通標誌、標
    線、號誌之指示，道路交通安全規則第90條亦規定甚明。
四、經查：
(一)、按受處分人，不服第8 條主管機關所為之處罰，得於接到裁
    決書之翌日起20日內，向管轄地方法院聲明異議；又交通法
    庭認聲明異議不合法律上之程式或其異議權已經喪失者，應
    以裁定駁回之，道路交通管理處罰條例第87條第1 項、道路
    交通案件處理辦法第18條前段分別定有明文。本件異議人係
    於96年6 月22日收受原處分機關所為之96年6 月13日北監自
    裁字第裁40-C00000000號裁決書，有臺灣郵政股份有限公司
    三重郵局96年11月26日郵字第0965002426號函附卷可稽。異
    議人如對原處分機關該裁決不服，欲提起異議，本應於其收
    受裁決書翌日（即96年6 月23日）起20日內為之，然異議人
    僅於96年6 月25日向原處分機關提出陳述書，遲至96年8 月
    9 日始提出本件聲明異議狀，有異議狀上之原處分機關收文
    章可佐，異議人之聲明異議顯已逾聲明異議之法定期限，其
    異議難認合於法律上之程式，核諸前揭說明，應將異議人之
    異議駁回。
(二)、況異議人於96年2 月4 日凌晨3 時55分許，駕駛車牌號碼
    T5-8909 號自小客貨車，行經有燈光號誌管制之臺北縣蘆洲
    市○○路、和平路口闖紅燈（由光華路紅燈左轉和平路口）
    ，經臺北縣政府警察局蘆洲分局延平派出所員警張幸一當場
    攔停制止並製單舉發等事實，有臺北縣政府警察局96年2 月
    4 日北縣警交字第C00000000 號舉發違反道路交通管理事件
    通知單影本、臺北縣政府警察局蘆洲分局96年7 月16日北縣
    警蘆交裁字第0960021376號函影本各1 件附卷可稽，並經證
    人即舉發警員張幸一於本院調查時具結證稱：96年2 月4 日
    伊執行巡邏勤務，準備退勤，伊從光華路往永安路（中華街
  ?）之方向行駛。當時光華路是紅燈，伊停在停止線上，異議
    人與伊同方向，並從伊後面超車左轉往和平路方向。伊發現
    異議人闖紅燈後，隨即跟上欄下，並告知異議人違規事實。
    當時因是清晨，路上只有伊與異議人兩部車，自異議人闖紅
    燈至伊攔下異議人，異議人並未離開伊視線範圍。異議人應
    該是認為和平路綠燈他可以左轉，但實際上應不能左轉，因
    當時光華路是紅燈，故伊有在罰單上特別註明異議人乃由光
    華路左轉和平路。當時異議人拒絕簽收，伊有告訴異議人應
    到案之時間及地點等語（見本院97年1 月21日訊問筆錄）明
    確。
(三)、經核證人張幸一所證上述經過，並無不合常理或矛盾之處，
    ，且其所述有在舉發通知單上特別註明異議人係由光華路左
    轉和平路時闖紅燈乙節，亦與卷內舉發通知單上之記載相符
    。參諸證人張幸一與異議人間素不相識，並無任何怨隙，衡
    情，證人張幸一應無設詞攀誣或虛構違規事實以陷害異議人
    之理。又警員執行公務時，本身即受有行政懲處責任之監督
    ，其到庭具結作證，更係以刑事責任擔保其證言之真實性，
    是證人張幸一上開證言，應可採信。證人張幸一所為證詞業
    已清楚證述異議人所駕駛之前揭自小客貨車，於案發時地確
    有闖紅燈之交通違規情事甚明，異議人空言辯稱其並未闖紅
    燈云云，並無可採。
(四)、再按本條例所定罰鍰之處罰，受處罰人接獲違反道路交通管
    理事件通知單後，於15日內得不經裁決，逕依第92條第3 項
    之罰鍰基準規定，向指定之處所繳納結案；不服舉發事實者
    ，應於15日內，向處罰機關陳述意見；其不依通知所定期限
    前往指定處所聽候裁決，且未依規定期限繳納罰鍰結案或向
    處罰機關陳述意見者，處罰機關得逕行裁決之，道路交通管
    理處罰條例第9 條第1 項定有明文。又按行為人有違反道路
    交通管理處罰條例之情形者，應填製舉發違反道路交通管理
    事件通知單，並於被通知人欄予以勾記，其係當場舉發者，
    應填記駕駛人或行為人姓名、性別、出生年月日、地址、身
    分證統一編號及車主姓名、地址、車牌號碼、車輛種類。被
    查獲之駕駛人或行為人為受處分人時，應於填記通知單後將
    通知聯交付該駕駛人或行為人簽名或蓋章收受之；拒絕簽章
    者，仍應將通知聯交付該駕駛人或行為人收受，並記明其事
    由及交付之時間；拒絕收受者，應告知其應到案時間及處所
    ，並記明事由與告知事項，視為已收受，違反道路交通管理
    事件統一裁罰基準及處理細則第11條第1 項第1 款亦有規定
    。異議人固另辯稱其因無警員所稱之違規行為，故拒絕簽收
    罰單，其後未再受收任何罰單，即直接收受裁決書，遭裁處
    最高罰鍰5400元，實難令人心服云云。然本件舉發通知單於
    警員張幸一製單完成後，因遭異議人拒絕簽收，警員已告知
    異議人應到案之時間及地點，業經證人張幸一證述如前，觀
    諸前開舉發通知單上，亦確有註記「拒簽收」等字樣，揆諸
    前開規定，應視為異議人已收受該舉發通知單而完成送達，
    舉發單位自無須再將舉發通知單郵寄異議人。異議人既考領
    有合法駕駛執照，對上開交通法規當知之甚稔；且異議人乃
    係經當場舉發，其未於應到案期限即96年3 月3 日前到案，
    原處分機關以其違反道路交通管理處罰條例第53條第1 項規
    定，並參酌違反道路交通管理事件統一裁罰基準表之規定，
    裁處異議人最高罰鍰5400元，並無不當。
五、綜上所述，本件異議人逾20日之法定期限始提出本件異議，
    其異議並非合法。異議人所執異議理由，亦無可採，原處分
    機關依據前揭道路交通管理處罰條例第53條第1 項、第63條
    第1 項第3 款之規定，裁處異議人罰鍰5400元，並記違規點
    數3 點，核無違誤。本件異議人之異議應予駁回。
六、據上論斷，應依道路交通管理處罰條例第87條第2 項，道路
    交通案件處理辦法第18條前段、第19條，裁定如主文。
中    華    民    國    97    年    2     月    12    日
                  ????交通法庭  法  官  吳佳穎
以上正本證明與原本無異
如不服本裁定應於送達後5日內向本院提出抗告狀
                                    書記官  陳香君
中    華    民    國    97    年    2     月    12    日


司法院資訊處製作；財團法人民間司法改革基金會備份。
